臺灣高等法院刑事判決
110年度上訴字第2340號
上  訴  人  
即  被  告  張文峰


指定辯護人  義務辯護人  王馨儀律師
上列上訴人即被告因違反毒品危害防制條例等案件，不服臺灣桃
園地方法院110年度訴字第60號，中華民國110年4月20日第一審
判決（起訴案號：臺灣桃園地方檢察署109年度偵字第27024、34
548號），提起上訴，本院判決如下：
    主  文
原判決關於如附表二轉讓禁藥罪暨就該附表所定應執行刑部分均
撤銷。
張文峰犯如附表二「本院主文」欄所示之罪，各處如附表二「本
院主文」欄所示之刑及沒收。應執行有期徒刑捌月。
其他上訴駁回。
    事  實
一、張文峰知悉甲基安非他命係毒品危害防制條例第2條第2項第
    2款列管之第二級毒品，依法不得販賣、持有，且知悉甲基
    安非他命經行政院衛生署（現改制為衛生福利部）公告列為
    禁藥管理，屬藥事法第22條第1項第1款所規範之禁藥，非經
    許可，不得轉讓，竟分別為下列行為：
  ㈠張文峰意圖營利，基於販賣第二級毒品甲基安非他命之犯意
    ，以附表三編號2、3所示之行動電話，使用通訊軟體LINE（
    下稱LINE），先後於如附表一所示之時間、地點，販賣如附
    表一所示數量、價格之第二級毒品甲基安非他命予林純義及
    彭勤妹，並收取價金。
  ㈡張文峰基於轉讓第二級毒品即禁藥甲基安非他命之犯意，以
    附表三編號2所示之行動電話，使用LINE，先後於如附表二
    所示之時間、地點，轉讓同附表所示數量之禁藥甲基安非他
    命予蔡碧堂、鄧俊平。
二、案經桃園市政府警察局桃園分局報告臺灣桃園地方檢察署檢
    察官偵查起訴。  
    理  由
一、證據能力：
    本件認定犯罪事實所引用之證據，皆無證據證明係公務員違
    背法定程序所取得。又檢察官、被告及辯護人於本院準備程
    序及審理時均同意作為證據（本院卷第207～211頁），本院
    審酌該等證據製作時之情況，尚無顯不可信與不得作為證據
    之情形，亦無違法不當與證明力明顯過低之瑕疵，且與待證
    事實具有關聯性，認為以之作為證據應屬適當，依刑事訴訟
    法第158條之4反面解釋及第159條之5規定，認均有證據能力
    。
二、認定犯罪事實之證據及理由：
　㈠上揭事實，業據被告張文峰於警詢、偵查、原審及本院審理
    中均坦承不諱，核與證人即購毒者林純義於警、偵訊時（偵
    字第27024號卷第327～337、339～352、377～382頁）、彭勤妹
    於警、偵訊時（偵字第27024號卷第245～253、261～263頁）
    ；證人即毒品受讓者蔡碧堂於警、偵訊時（偵字第27024號
    卷第53～57、59～67、293～295頁）、鄧俊平於偵查時（偵字
    第27024號卷第207～208頁）之證述內容大致相符，並有桃園
    市政府警察局桃園分局搜索、扣押筆錄、扣押物品目錄表各
    1份、照片共93張（含被告與證人林純義LINE對話紀錄翻拍
    照片49張、被告與證人林純義交易地點之監視器錄影擷取照
    片9張、被告與證人彭勤妹之LINE對話紀錄翻拍照片7張、證
    人蔡碧堂前往被告住處過程及被告住處監視器錄影擷取照片
    28張）存卷可考（偵字第27024號卷第13、69～71、73～79、8
    9～101、103～113、117～121、123～161、357～363、383～391頁
    ），復有如附表三編號1、2、4、5所示之販賣剩餘之甲基安
    非他命5包、聯繫販毒所用之行動電話1支、電子磅秤1臺、
    夾鏈袋1包等物扣案為憑。另扣案之甲基安非他命5包，送交
    通部民用航空局航空醫務中心鑑定，結果如附表三編號1所
    示，有該局109年8月28日航藥鑑字第0000000號毒品鑑定書
    為可參（偵字第27024號卷第239頁）。綜上所述，足認被告
    之自白與事實相符，足為被告本案犯行之認定依據。
  ㈡按販賣毒品罪，係以行為人主觀上有營利之意圖，客觀上將
    毒品價售或有償讓與他人為其構成要件，若行為人主觀上並
    無營利之意圖，即與販賣毒品罪之構成要件不相符合（最高
    法院102年度台上字第2541號判決意旨參照）。又販賣毒品
    係政府嚴予查緝之違法行為，且可任意分裝或增減其分量，
    各次買賣之價格，當亦各有差異，隨供需雙方之資力、關係
    之深淺、需求之數量、貨源之充裕與否、販賣者對於資金之
    需求如何即殷切與否，以及政府查緝之態度，進而為各種不
    同之風險評估，而為機動性之調整，因之販賣之利得，除經
    坦承犯行，或帳冊價量均記載明確外，委難察得實情，是縱
    未確切查得販賣賺取之實際差價，但除別有事證，足認係按
    同一價格轉讓，確未牟利之情形外，尚難執此認非法販賣之
    事證有所不足，致知過坦承者難辭重典，飾詞否認者反得逞
    僥倖，而失情理之平。況販賣者從各種「價差」或「量差」
    或係「純度」謀取利潤方式，或有差異，然其所圖利益之非
    法販賣行為目的，則屬相同，並無二致。衡諸毒品取得不易
    ，量微價高，依一般社會通念以觀，凡為販賣之不法勾當者
    ，倘非以牟利為其主要誘因及目的，應無甘冒被查緝法辦重
    刑之危險，平白無端義務為該買賣之工作，是其販入之價格
    必較售出之價格低廉，而有從中賺取買賣差價牟利之意圖及
    事實，應屬符合論理法則且不違背社會通常經驗之合理判斷
    。本案被告與證人林純義、彭勤妹僅為一般朋友，並非至親
    或錢財共通關係，若無藉此牟利之情，自無費心甘受刑責，
    而涉犯販賣第二級毒品重罪之必要。況被告於原審審理中自
    承：我的甲基安非他命都是以1萬3,000元向「小楊」買的，
    數量是半兩17.5公克等語（訴字卷第111頁），則其每公克
    之甲基安非他命成本為743元（1萬3,000元÷17.5公克＝743元
    ，小數點以下四捨五入），其以如附表一所示之3,000元（1
    公克）、1,500元（半公克）、2,500元（1公克）、6,000元
    （1公克）等價格販賣予證人林純義、彭勤妹，主觀上具有
    營利之意圖，應可認定。
  ㈢綜上所述，本案事證明確，被告上開犯行均堪以認定。
三、新舊法比較：
    行為後法律有變更者，適用行為時之法律。但行為後之法律
    有利於行為人者適用最有利於行為人之法律，刑法第2條第1
    項定有明文。又比較新舊法何者有利於行為人，應就罪刑有
    關及法定加減原因等一切情形，綜合其全部結果而為比較，
    再整體適用有利於行為人之法律處斷（最高法院103年度台
    上字第726號、104年度台非字第180號判決參照）。本案被
    告為如附表一編號1至13所示之行為後，毒品危害防制條例
    第4條第2項及第17條第2項規定業因修正而於109年7月15日
    施行，茲比較如下：
  ㈠修正前毒品危害防制條例第4條第2項規定：「製造、運輸、
    販賣第二級毒品者，處無期徒刑或7年以上有期徒刑，得併
    科1千萬元以下罰金。」修正後毒品危害防制條例第4條第2
    項則規定：「製造、運輸、販賣第二級毒品者，處無期徒刑
    或10年以上有期徒刑，得併科1千5百萬元以下罰金。」經比
    較修正前後之法律，修正後該條項之法定構成要件雖未變更
    ，然有關有期徒刑及罰金刑之法定刑部分均已提高，是修正
    後新法並未較有利於被告。
  ㈡修正前毒品危害防制條例第17條第2項規定：「犯第4條至第8
    條之罪於偵查及審判中均自白者，減輕其刑。」修正後則規
    定「犯第4條至第8條之罪於偵查及歷次審判中均自白者，減
    輕其刑。」修正後就被告自白犯罪減輕其刑之適用，變更為
    「於偵查及歷次審判中均自白」，修正後之要件須於「歷次
    」審判中均自白犯罪始得依該條規定減輕其刑，減輕其刑之
    要件較修正前為嚴苛，經比較新舊法規定，修正新法顯然並
    未較有利於被告。
  ㈢經新舊法比較結果，修正後之毒品危害防制條例第4條第2項
    、第17條第2項等規定均未較有利被告，依刑法第2條第1項
    前段規定，應適用被告行為時即修正前毒品危害防制條例第
    4條第2項、第17條第2項之規定論處。
四、論罪：　　
  ㈠按甲基安非他命係毒品危害防制條例列管之第二級毒品，復
    為藥事法所公告列管之禁藥。被告轉讓甲基安非他命之犯行
    ，並無證據證明其轉讓數量已達淨重10公克以上，是應同時
    構成毒品危害防制條例第8條第2項之轉讓第二級毒品罪，以
    及藥事法第83條第1項之轉讓禁藥罪，二者屬法條競合。為
    能充分評價被告轉讓甲基安非他命之不法行為，自應優先適
    用刑度較重之藥事法規定。至被告販賣甲基安非他命之犯行
    ，同時構成藥事法第83條第1項之販賣禁藥罪，以及修正前
    毒品危害防制條例第4條第2項之販賣第二級毒品罪，此部分
    則應優先適用毒品危害防制條例之規定。
  ㈡核被告就如附表一編號1至13所為，均係犯修正前毒品危害防
    制條例第4條第2項之販賣第二級毒品罪；如附表一編號14至
    17所為皆係犯修正後毒品危害防制條例第4條第2項之販賣第
    二級毒品罪。其因販賣而持有第二級毒品之行為，為各次販
    賣之高度行為吸收，均不另論罪。
  ㈢核被告就如附表二各次所為，均係犯藥事法第83條第1項之轉
    讓禁藥罪。被告為轉讓禁藥犯行中，持有第二級毒品甲基安
    非他命之行為與轉讓行為同為實質上一罪之階段關係，高度
    之轉讓行為既已依藥事法加以處罰，依法律適用完整性之法
    理，其低度之持有甲基安非他命行為，自不能再行割裂適用
    毒品危害防制條例加以處罰（最高法院82年度台上字第4076
    號、第6613號判決意旨參照），而藥事法對於持有禁藥之行
    為未設有處罰規定，故就被告轉讓前持有甲基安非他命之低
    度行為，不另處罰。
　㈣被告所犯附表一、二共21罪間，犯意各別，行為互殊，應分
    論併罰。　
　㈤被告前因施用毒品案件，先後經臺灣桃園地方法院以108年度
    壢簡字第1268號、1965號分別判處有期徒刑3月、3月確定，
    復經同院以109年度聲字第634號裁定應執行有期徒刑5月確
    定（下稱甲案）；另因施用毒品案件，經同院以108年度壢
    簡字第5592號判處有期徒刑3月確定（下稱乙案）。嗣乙案
    於109年2月26日執行完畢，甲案則於同年4月15日執行完畢
    ，有本院被告前案紀錄表1份在卷可稽（本院卷第40～42頁）
    。其於前開徒刑執行完畢後5年以內，故意再犯本案有期徒
    刑以上之各罪，均為累犯，參照司法院釋字第775號解釋，
    本院考量其前已因毒品相關案件經法院論罪科刑，又故意再
    犯販賣毒品、轉讓禁藥等罪，顯然具有特別惡性及對刑罰反
    應力薄弱之情形，本案縱於加重最低本刑之處斷刑範圍內，
    再依後述審酌事項量處具體之宣告刑，並無罪刑不相當之情
    形，故本件被告除販賣第二級毒品法定本刑無期徒刑部分不
    得加重外，仍均應依刑法第47條第1項規定，加重其刑。
　㈥被告如附表一所示販賣第二級毒品之犯行，於偵查、原審及
    本院審理時均自白犯罪，則附表一編號1至13部分，均依修
    正前之毒品危害防制條例第17條第2項之規定減輕其刑；附
    表一編號14至17部分，則均依修正後之毒品危害防制條例第
    17條第2項之規定減輕其刑。
　㈦按行為人轉讓同屬禁藥之第二級毒品甲基安非他命（未達法
    定應加重其刑之一定數量）予成年人（非孕婦），依重法優
    於輕法之原則，擇較重之藥事法第83條第1項轉讓禁藥罪論
    處，如行為人於偵查及歷次審判中均自白，仍應適用毒品危
    害防制條例第17條第2項規定減輕其刑（最高法院刑事大法
    庭109年度台上大字第4243號裁定意旨參照）。被告就犯罪
　　事實欄一㈡（即附表二部分）各次轉讓甲基安非他命犯行，
    於偵查及審理時亦均自白犯罪，其所為雖應依藥事法轉讓禁
    藥罪論處，惟均應依毒品危害防制條例第17條第2項規定，
    減輕其刑，並先加後減。
　㈧按犯罪之情狀顯可憫恕，認科以最低刑度仍嫌過重者，得酌
    量減輕其刑，刑法第59條定有明文，所謂顯可憫恕，係指被
    告之犯行有情輕法重之情，客觀上足以引起一般人同情，處
    以法定最低刑度仍失之過苛，尚堪憫恕之情形而言；再者，
    販賣毒品之人，其原因動機不一，犯罪情節未必盡同，或有
    大盤毒梟者，亦有中、小盤之分，其販賣行為所造成危害社
    會之程度自屬有異，法律科處此類犯罪，所設之法定最低本
    刑卻相同，不可謂不重。自應依客觀之犯行與主觀之惡性二
    者加以考量其情狀，是否有可資憫恕之處，適用刑法第59條
    之規定酌量減輕其刑，期使個案裁判之量刑，能斟酌至當，
    符合比例原則，又適用刑法第59條酌量減輕其刑時，並不排
    除同法第57條所列舉10款事由之審酌。查被告販賣毒品之對
    象均屬特定，單次販賣甲基安非他命之數量非鉅，且販賣毒
    品獲利非豐，與大量出售甲基安非他命以賺取巨額價差者，
    尚屬有別，縱如附表一編號1至13所示犯行，依修正前毒品
    危害防制條例第17條第2項規定減輕其刑，仍應處以最輕本
    刑3年6月；如附表一編號14至17所示犯行，依修正後毒品危
    害防制條例第17條第2項規定減輕其刑，仍應處以最輕本刑5
    年以上有期徒刑之罪，均有情輕法重之可堪憫恕之處，爰就
    被告如附表一所示各次販賣第二級毒品之犯行，皆依刑法第
    59條之規定酌減其刑，並遞減之。至於被告所犯轉讓禁藥部
    分，被告經依毒品危害防制條例第17條第2項之規定減輕其
    刑後，已難認有何情輕法重，在客觀上足以引起一般同情而
    可堪憫恕之處，是自無刑法第59條規定之適用，併此敘明。
五、上訴駁回部分（事實欄一㈠即附表一部分）：
　㈠原判決認被告有其事實欄一㈠（即附表一編號1至17）所示販
    賣第二級毒品甲基安非他命犯行，分別依修正前、修正後(
    即現行法)毒品危害防制條例第4條第2項規定予以論處，並
    以行為人之責任為基礎，審酌被告明知甲基安非他命係政府
    嚴厲查禁之物，仍於本案多次販賣給他人，助長甲基安非他
    命在社會上之流通，殊值非難，惟念其犯後坦承全部犯行，
    已有悔意，並考量其犯罪之動機、目的、大學肄業之智識程
    度、各次販賣甲基安非他命之數量、犯罪所得數額、對象尚
    屬單純，且係在約半年之期間內所為等一切情狀，分別量處
    如附表一「原判決主文」欄所示之刑，並定其應執行之刑有
    期徒刑9年6月。併就沒收部分敘明：⒈扣案如附表三編號1所
    示之甲基安非他命5包，為被告本案販賣所餘，應依毒品危
    害防制條例第18條第1項前段規定，在扣案日（109年8月19
    日）前最末次即附表一編號15所示之販賣第二級毒品犯行之
    罪刑項下，均宣告沒收銷燬。盛裝該毒品之包裝袋，因難以
    將袋內毒品完全析離，均應併同沒收銷燬。至毒品因檢驗而
    耗損部分，既已滅失，無庸再諭知沒收銷燬。⒉扣案如附表
    三編號2所示之IPHONE行動電話1支，為被告供附表一編號1
    至15、17所示販賣第二級毒品所用之物，為被告於原審準備
    程序時所自承（原審訴字卷第77頁），應依毒品危害防制條
    例第19條第1項（販賣第二級毒品）等規定宣告沒收。⒊未扣
    案如附表三編號3所示不詳廠牌行動電話1支，係供被告如附
    表一編號16所示販賣第二級毒品罪所用之物，亦為被告於原
    審審理時供陳在卷（原審訴字卷第106頁），應依毒品危害
    防制條例第19條第1項之規定宣告沒收，並依刑法第38條第4
    項規定，於全部或一部不能沒收或不宜執行沒收時，追徵其
    價額。⒋扣案如附表三編號4、5所示之電子磅秤、夾鏈袋，
    分別用於秤量毒品重量，包裹毒品便於攜帶，均為被告所有
    供如附表一編號1至15、17所示犯罪預備之物，為被告於原
    審審理時陳述在卷（原審訴字卷第106頁），均應依刑法第3
    8條第2項規定，於被告所犯如附表一編號1至15、17所示販
    賣第二級毒品罪刑項下宣告沒收。⒌被告如附表一編號1至16
    販賣毒品所得，分別如附表一編號1至16之「價格」所示，
    且價金均已收受，為被告於原審準備程序時自承明確（原審
    訴字卷第74～75頁），是被告如附表一編號1至16所示未扣案
    之犯罪所得，皆應依刑法第38條之1第1項前段、第3項規定
    宣告沒收，於全部或一部不能沒收或不宜執行沒收時，追徵
    其價額。又被告於原審審理時供稱尚未收取如附表一編號17
    所示之販毒價金等情（原審訴字卷第110頁），無其他證據
    足認被告確有收訖，就此部分之犯罪所得，自無從宣告沒收
    。⒍至於海洛因1包、研磨機1臺，均無證據證明係供被告本
    案犯行之用，自不宣告沒收。經核原判決此部分之認事用法
    俱無違誤，各罪宣告刑、沒收及定其應執行刑部分尚稱妥適
    。
　㈢被告上訴意旨以：已於偵、審中均自白，請求依毒品危害防
    制條例第17條第2項及刑法第59條之規定減輕其刑。另楊文
    桐確為被告之毒品來源，此部分經檢察官偵查後，雖為不起
    訴處分，仍請為量刑之考量。並請考量其會販賣毒品，係因
    父親罹癌住院，妹妹則未工作，其為家中經濟支柱，請求從
    輕量刑云云。惟查：
　⒈原判決就被告如附表一編號1至13之犯行，已均依修正前之毒
    品危害防制條例第17條第2項之規定減輕其刑；如附表一編
    號14至17之犯行，則均依修正後之毒品危害防制條例第17條
    第2項之規定減輕其刑。上開各罪，並俱依刑法第59條規定
    酌減其刑，則被告上訴請求再減輕其刑，難認有理。
　⒉按犯毒品危害防制條例第4條至第8條、第10條或第11條之罪
    ，供出毒品來源，因而查獲其他正犯或共犯者，減輕或免除
    其刑，該條例第17條第1項定有明文。本案被告陳稱其毒品
    上游為楊文桐，且桃園市政府警察局桃園分局110年7月21日
    桃警字第1100044818號函亦稱：有因被告之供述而查上游供
    毒者楊文桐等語（本院卷第69頁）。惟楊文桐否認犯行，且
    被告遭查扣之手機內，雖有與楊文桐之LINE及臉書對話內容
    ，但其內容大意為楊文桐為被告找藥頭，復無交易成功之對
    話內容。被告於偵訊時亦證稱此等對話紀錄均為交易未成功
    之內容等語。自無從以此對話紀錄作為認定楊文桐有為上開
    2次販賣毒品犯行之依據。又關於被告於警詢及偵訊之指訴
    ，被告於偵訊時改稱：109年8月15日沒有向楊文桐買海洛因
    ，109年8月19日當天向楊文桐買毒品的時間我比較不記得是
    晚上還是上午等語。從而楊文桐因被告之指訴顯有前後不一
    、證據不足，而經臺灣桃園地方檢察署檢察官以110年度偵
    字第17741號為不起訴處分，有該不起訴處分書附卷可稽（
    本院卷第55～56頁）。職是，應認未有因被告之供述而查出
    其毒品上游之情形，從而被告無毒品危害防制條例第17條第
    1項減刑規定之適用。　
　⒊另按刑事審判旨在實現刑罰權分配正義，故法院對有罪被告
    科刑，應符合罪刑相當原則，使輕重得宜，罰當其罪，以契
    合社會法律感情，此所以刑法第57條明定科刑時應審酌一切
    情狀，尤應注意該條所列10款事項以為科刑輕重之標準，俾
    使法院就個案量刑，能斟酌至當。量刑輕重係屬事實審法院
    得依職權自由裁量事項，苟已斟酌刑法第57條各款所列情狀
    而未逾越法定刑度，不得遽指為違法（最高法院98年台上字
    5002號判決意旨參照）。又按數罪併罰之定應執行之刑，係
    出於刑罰經濟與責罰相當之考量，並非予以犯罪行為人或受
    刑人不當之利益，為一種特別的量刑過程，相較於刑法第57
    條所定科刑時應審酌之事項係對一般犯罪行為之裁量，定應
    執行刑之宣告，乃對犯罪行為人本身及所犯各罪之總檢視，
    除應考量行為人所犯數罪反應出之人格特性，並應權衡審酌
    行為人之責任與整體刑法目的及相關刑事政策，在量刑權之
    法律拘束性原則下，依刑法第51條第5款之規定，採限制加
    重原則，以宣告各刑中之最長期為下限，各刑合併之刑期為
    上限，但最長不得逾30年，資為量刑自由裁量權之外部界限
    ，並應受法秩序理念規範之比例原則、平等原則、責罰相當
    原則、重複評價禁止原則等自由裁量權之內部抽象價值要求
    界限之支配，使以輕重得宜，罰當其責，俾符合法律授與裁
    量權之目的，以區別數罪併罰與單純數罪之不同，兼顧刑罰
    衡平原則（最高法院100年度台抗字第440號裁定意旨參照）
    。原判決已以被告之責任為基礎，詳予審酌刑法第57條各款
    所列情形，為科刑輕重標準之綜合考量，在法定刑度內，斟
    酌科刑，量處各罪在有期徒刑2年至2年9月間，已從輕量刑
    。且就所犯共15罪，定其應執行有期徒刑9年6月，客觀上亦
    符合比例原則、平等原則、責罰相當原則、重複評價禁止原
    則而屬妥適。被告徒以前詞主張原審就事實欄一㈠部分量刑
    過重，請求再予輕判云云，難認有據。其此部分之上訴，均
    無理由，應予駁回。　　
六、撤銷改判之理由（事實欄一㈡即附表二部分）：
　㈠原判決認被告有其事實欄一㈡（即附表二部分）所載之轉讓禁
    藥罪，並依法論科，固非無見。惟查：最高法院刑事大法庭
    109年度台上大字第4243號裁定就有關被告轉讓同屬禁藥之
    第二級毒品甲基安非他命，經依法規競合之例，擇法定刑較
    重之藥事法第83條第1項轉讓禁藥罪論處，被告於偵查及審
    判中均自白者，認仍得適用毒品危害防制條例第17條第2項
    規定減輕其刑，已如前述。原審未及審酌而未減輕被告之刑
    ，尚有未合。被告上訴請求依毒品危害防制條例第17條第2
    項規定減輕其刑，為有理由。至被告請求依刑法第59條規定
    酌減其刑，已論駁如前，則屬無據。而原判決此部分既有上
    開可議之處，自應由本院撤銷改判。
　㈡爰以行為人之責任為基礎，審酌被告明知甲基安非他命係列
    管毒品及禁藥，具有高度成癮性，戕害國人身心健康、危害
    社會秩序至鉅，向為國法所厲禁，復經列管為禁藥，猶無視
    國家杜絕毒品犯罪之禁令，恣意多次轉讓給他人，法治觀念
    薄弱，行為偏差，應嚴予非難，兼衡被告之素行，大學肄業
    之智識程度，現從事水電工作，為家中之經濟支柱，其犯罪
    之動機、目的、手段，轉讓禁藥之數量等情節，暨被告犯後
    始終坦承犯行，已有悔意之犯後態度，各次轉讓甲基安非他
    命之數量、對象尚屬單純，且係在一個月之期間內所為等一
    切情狀，分別量處如附表二「本院主文」欄所示之刑，並定
    其應執行之刑如主文第2項所示。
　㈢依最高法院刑事大法庭109年度台上大字第4243號裁定理由欄
    第4段後段記載：「但就量刑而言，在重法之法定最輕本刑
    較輕法之法定最輕本刑為輕時，如仍得在重法之最輕本刑以
    上、輕法之最輕本刑之下，量定其宣告刑，即有重法輕罰之
    不合理現象。因此，在別無其他減輕其刑事由時，量刑不宜
    低於輕法即毒品危害防制條例第8條第2項所規定之最低法定
    刑，以免科刑偏失，始符衡平。」而藥事法第83條第1項之
    法定刑為7年以下有期徒刑，得併科5千萬元以下罰金；毒品
    危害防制條例第8條第2項之法定刑則為6月以上5年以下有期
    徒刑，得併科70萬元以下罰金。則關於轉讓甲基安非他命之
    量刑，若無其他減輕其刑事由時，不宜低於有期徒刑6月。
    本件依上開裁定理由，被告所犯轉讓禁藥罪部分，依刑法第
    47條第1項規定予以加重其刑，復依毒品危害防制條例第17
    條第2項規定減輕其刑，依法先加後減後，其宣告刑將不得
    低於有期徒刑4月。惟原判決就附表二編號1、2、4部分，均
    判處有期徒刑3月，斯時最高法院刑事大法庭109年度台上大
    字第4243號裁定尚未宣示，原審依當時之法律見解所為之量
    刑，難認有不當。在前揭大法庭裁定宣示後，本院或可以原
    判決此部分係適用法條不當，依刑事訴訟法第370條但書規
    定，認無不利益變更禁止原則之適用予以撤銷改判較重之刑
    。然本案僅被告上訴，本院在量刑時，應受上開大法庭裁定
    見解之拘束，依毒品危害防制條例第17條第2項規定予以減
    輕其刑，但若依前揭說明，附表二編號1、2、4部分之宣告
    刑又不得低於有期徒刑4月，則勢必量處較原判決為重之刑
    ，如此反而有礙被告之訴訟權。故本院認為，上開大法庭裁
    定就「不宜低於輕法即毒品危害防制條例第8條第2項所規定
    之最低法定刑」等語，非在主文欄中宣示，而僅在其理由欄
    中敘明；且裁定既謂「不宜」低於輕法，語意上並非強制，
    則為保障被告之訴訟權，乃分別判決如本案附表二編號1、2
    、4部分所示之刑，附此敘明。
　㈣沒收：
    扣案如附表三編號2所示之IPHONE行動電話1支，為被告供如
    附表二所示各次轉讓禁藥犯行所用之物，為被告於原審審理
    中供明（原審訴字卷第77頁），爰依刑法第38條第2項規定
    宣告沒收。
據上論斷，應依刑事訴訟法第368條、第369條第1項前段、第364
條、第299條第1項前段，判決如主文。
本案經檢察官彭師佑提起公訴，檢察官吳慧蘭到庭執行職務。
中　　華　　民　　國　　110 　年　　9 　　月　　22　　日
                  刑事第七庭    審判長法　官  孫惠琳
                                      法　官  連雅婷
                                      法　官  張育彰
以上正本證明與原本無異。
如不服本判決，應於收受送達後20日內向本院提出上訴書狀，其
未敘述上訴之理由者並得於提起上訴後20日內向本院補提理由書
（均須按他造當事人之人數附繕本）「切勿逕送上級法院」。
                                      書記官  蔡麗春
中　　華　　民　　國　　110 　年　　9 　　月　　22　　日

附錄：本案論罪科刑法條全文　　　　　　　　　　　　　　　
毒品危害防制條例第4條
製造、運輸、販賣第一級毒品者，處死刑或無期徒刑；處無期徒
刑者，得併科新臺幣3千萬元以下罰金。
製造、運輸、販賣第二級毒品者，處無期徒刑或10年以上有期徒
刑，得併科新臺幣1千5百萬元以下罰金。
製造、運輸、販賣第三級毒品者，處7年以上有期徒刑，得併科
新臺幣1千萬元以下罰金。
製造、運輸、販賣第四級毒品者，處5年以上12年以下有期徒刑
，得併科新臺幣5百萬元以下罰金。
製造、運輸、販賣專供製造或施用毒品之器具者，處1年以上7年
以下有期徒刑，得併科新臺幣1百50萬元以下罰金。
前五項之未遂犯罰之。

藥事法第83條
明知為偽藥或禁藥，而販賣、供應、調劑、運送、寄藏、牙保、
轉讓或意圖販賣而陳列者，處7 年以下有期徒刑，得併科新臺幣
5 千萬元以下罰金。
犯前項之罪，因而致人於死者，處7 年以上有期徒刑，得併科新
臺幣1 億元以下罰金；致重傷者，處3 年以上12 以下有期徒刑
，得併科新臺幣7 千5 百萬元以下罰金。
因過失犯第1 項之罪者，處2 年以下有期徒刑、拘役或科新臺幣
5 百萬元以下罰金。
第1 項之未遂犯罰之。　　　　　　

附表一：販賣第二級毒品部分（上訴駁回部分）
編號 販賣對象 販賣時間 販賣地點 數量/價格（新臺幣） 原判決主文 本院主文 1 林純義 109年4月17日晚間10時11分許後不久（起訴書誤載為該日晚間9時47分後不久，應予更正） 附表一編號1至11、13至15之地點均在桃園市○○區○○路000○0號被告張文峰居所龍歡喜社區側門（以下簡稱龍歡喜社區側門） 1公克/3,000元 張文峰販賣第二級毒品，累犯，處有期徒刑貳年壹月。扣案如附表三編號2、4、5所示之物均沒收。未扣案犯罪所得新臺幣參仟元沒收，於全部或一部不能沒收或不宜執行沒收時，追徵其價額。 （上訴駁回） 2  109年4月27日上午7時43分許後不久（起訴書誤載為該日上午7時45分後不久，應予更正）  1公克/3,000元 張文峰販賣第二級毒品，累犯，處有期徒刑貳年壹月。扣案如附表三編號2 、4 、5 所示之物均沒收。未扣案犯罪所得新臺幣參仟元沒收，於全部或一部不能沒收或不宜執行沒收時，追徵其價額。 （上訴駁回） 3  109年4月30日上午9時10分許後不久  0.5公克/1,500元 張文峰販賣第二級毒品，累犯，處有期徒刑貳年。扣案如附表三編號2、4、5所示之物均沒收。未扣案犯罪所得新臺幣壹仟伍佰元沒收，於全部或一部不能沒收或不宜執行沒收時，追徵其價額。 （上訴駁回） 4  109年5月4日下午5時19分許後不久  0.5公克1,500元 張文峰販賣第二級毒品，累犯，處有期徒刑貳年。扣案如附表三編號2、4、5所示之物均沒收。未扣案犯罪所得新臺幣壹仟伍佰元沒收，於全部或一部不能沒收或不宜執行沒收時，追徵其價額。 （上訴駁回） 5  109年5月6日中午12時15分許後不久  1公克/3,000元 張文峰販賣第二級毒品，累犯，處有期徒刑貳年壹月。扣案如附表三編號2、4、5所示之物均沒收。未扣案犯罪所得新臺幣參仟元沒收，於全部或一部不能沒收或不宜執行沒收時，追徵其價額。 （上訴駁回） 6  109年5月9日下午3時30分許後不久  1公克/3,000元 張文峰販賣第二級毒品，累犯，處有期徒刑貳年壹月。扣案如附表三編號2、4、5所示之物均沒收。未扣案犯罪所得新臺幣參仟元沒收，於全部或一部不能沒收或不宜執行沒收時，追徵其價額。 （上訴駁回） 7  109年5月12日晚間7時17分許後不久  1公克（交易時交付數量不足，另於翌日晚間10時44分許後不久在同一地點補足數量）/3,000元 張文峰販賣第二級毒品，累犯，處有期徒刑貳年壹月。扣案如附表三編號2、4、5所示之物均沒收。未扣案犯罪所得新臺幣參仟元沒收，於全部或一部不能沒收或不宜執行沒收時，追徵其價額。 （上訴駁回） 8  109年5月29日凌晨2時29分許後不久  1公克/3,000元 張文峰販賣第二級毒品，累犯，處有期徒刑貳年壹月。扣案如附表三編號2、4、5所示之物均沒收。未扣案犯罪所得新臺幣參仟元沒收，於全部或一部不能沒收或不宜執行沒收時，追徵其價額。 （上訴駁回） 9  109年5月31日晚間10時34分許後不久  0.5公克/1,500元 張文峰販賣第二級毒品，累犯，處有期徒刑貳年。扣案如附表三編號2、4、5所示之物均沒收。未扣案犯罪所得新臺幣壹仟伍佰元沒收，於全部或一部不能沒收或不宜執行沒收時，追徵其價額。 （上訴駁回） 10  109年6月5日晚間9時27分許後不久（起訴書誤載為該日晚間9時30分後不久，應予更正）  1公克/3,000元 張文峰販賣第二級毒品，累犯，處有期徒刑貳年壹月。扣案如附表三編號2、4、5所示之物均沒收。未扣案犯罪所得新臺幣參仟元沒收，於全部或一部不能沒收或不宜執行沒收時，追徵其價額。 （上訴駁回） 11  109年6月29日下午2時28分許後不久起訴書誤載為該日下午2時30分後不久，應予更正）  0.5公克/1,500元 張文峰販賣第二級毒品，累犯，處有期徒刑貳年。扣案如附表三編號2、4、5所示之物均沒收。未扣案犯罪所得新臺幣壹仟伍佰元沒收，於全部或一部不能沒收或不宜執行沒收時，追徵其價額。 （上訴駁回） 12  109年7月3日上午8時54分許後不久 桃園市平鎮區湧光路577巷3弄口 0.5公克/1,500元 張文峰販賣第二級毒品，累犯，處有期徒刑貳年。扣案如附表三編號2、4、5所示之物均沒收。未扣案犯罪所得新臺幣壹仟伍佰元沒收，於全部或一部不能沒收或不宜執行沒收時，追徵其價額。 （上訴駁回） 13  109年7月10日下午2時43分許後不久（起訴書誤載為該日下午2時50分後不久，應予更正） 附表一編號1至11、13至15之地點均在龍歡喜社區側門 1公克/3,000元 張文峰販賣第二級毒品，累犯，處有期徒刑貳年壹月。扣案如附表三編號2、4、5所示之物均沒收。未扣案犯罪所得新臺幣參仟元沒收，於全部或一部不能沒收或不宜執行沒收時，追徵其價額。 （上訴駁回） 14  109年7月23日晚間10時55分許後不久  1公克/3,000元 張文峰販賣第二級毒品，累犯，處有期徒刑貳年捌月。扣案如附表三編號2、4、5所示之物均沒收。未扣案犯罪所得新臺幣參仟元沒收，於全部或一部不能沒收或不宜執行沒收時，追徵其價額。 （上訴駁回） 15  109年8月17日凌晨2時29分許後不久（起訴書誤載為該日凌晨2時30分後不久，應予更正）  1公克/3,000元 張文峰販賣第二級毒品，累犯，處有期徒刑貳年捌月。扣案如附表三編號1所示之物沒收銷燬。扣案如附表三編號2、4、5所示之物均沒收。未扣案犯罪所得新臺幣參仟元沒收，於全部或一部不能沒收或不宜執行沒收時，追徵其價額。 （上訴駁回） 16  109年9月28日下午3時23分許後不久 桃園市○○區○○路○○段0號萊爾富商店旁 1公克/2,500元 張文峰販賣第二級毒品，累犯，處有期徒刑貳年捌月。未扣案如附表三編號3所示之物、犯罪所得貳仟伍佰元均沒收，於全部或一部不能沒收或不宜執行沒收時，追徵其價額。 （上訴駁回） 17 彭勤妹 109年8月8日上午10時10分許 桃園市○○區○○路000 巷00號彭勤妹之住處 1公克/6,000元 張文峰販賣第二級毒品，累犯，處有期徒刑貳年玖月。扣案如附表三編號2、4、5所示之物均沒收。 （上訴駁回） 

附表二：轉讓禁藥部分（撤銷改判部分）
編號 轉讓對象 轉讓時間 轉讓地點 轉讓數量 原判決主文  本院主文 1 蔡碧堂 109年7月29日下午5時許 桃園市○○區○○路000○0號5樓張文峰居所 少許（供蔡碧堂當場施用） 張文峰轉讓禁藥，累犯，處有期徒刑參月。扣案如附表三編號2所示之物沒收。 張文峰轉讓禁藥，累犯，處有期徒刑貳月又拾伍日。扣案如附表三編號2所示之物沒收。 2  109年8月5日上午7時5分許後不久  少許（供蔡碧堂當場施用） 張文峰轉讓禁藥，累犯，處有期徒刑參月。扣案如附表三編號2所示之物沒收。 張文峰轉讓禁藥，累犯，處有期徒刑貳月又拾伍日。扣案如附表三編號2所示之物沒收。 3  109年8月8晚間7時44分許後不久至11日下午3時30分許前某時  少許（供蔡碧堂109年8月8日晚間當場施用），並另轉讓3包甲基安非他命（毛重1.26公克）供蔡碧堂於109年8月11日下午離去時帶走，嗣蔡碧堂即為警查獲並扣得上開3包甲基安非他命。 張文峰轉讓禁藥，累犯，處有期徒刑伍月。扣案如附表三編號2所示之物沒收。 張文峰轉讓禁藥，累犯，處有期徒刑肆月。扣案如附表三編號2所示之物沒收。 4 鄧俊平 109年8月19日中午12時許  少許（供鄧俊平當場施用） 張文峰轉讓禁藥，累犯，處有期徒刑參月。扣案附表三編號2所示之物沒收。 張文峰轉讓禁藥，累犯，處有期徒刑貳月又拾伍日。扣案附表三編號2 所示之物沒收。 

附表三：沒收
編號 扣案物名稱 數量 沒收理由  1 甲基安非他命 5包（驗餘淨重0.63公克） 1.鑑定結果： ⑴編號1：淡黃色細結晶1袋。實稱毛重4.4220公克（含1袋1標籤），淨重4.1450公克，取樣0.0002公克，餘重4.1448公克，檢出甲基安非他命成分 ⑵編號2、4、5：白色透明結晶3袋。實稱毛重3.3580公克(含3袋3標籤），淨重2.6120公克，取樣0.0002公克，餘重2.6118公克，檢出甲基安非他命。 ⑶編號3:淡黃色透明結晶1袋。實稱毛重12.9540公克（含1袋1標籤），淨重12.6490公克，取樣0.0002公克，餘重12.6488公克，檢出甲基安非他命成分。 2.承1，該甲基安非他命5包均屬違禁物，且為被告本案販賣第二級毒品（如附表二編號15【扣案前最末次販賣第二級毒品】）所餘之物。  2 IPHONE行動電話（含SIM卡1張） 1支 已扣案，為被告所有，供其如附表一編號1至15、17所示之販賣第二級毒品犯行、如附表二所示之轉讓禁藥犯行所用之物  3 不詳廠牌行動電話 1支 未扣案，供被告如附表一編號16所示販賣第二級毒品犯行所用之物  4 電子磅秤 1臺 已扣案，為被告所有，供其如附表一編號1至15、17所示預備犯販賣第二級毒品罪所用之物  5 夾鏈袋 1包 已扣案，為被告所有，供其如附表一編號1至15、17所示預備犯販賣第二級毒品罪所用之物